---
title: "Relatório sobre salários de TI"
author: "José Lucas Albuquerque de Andrade"
date: "30/08/2020"
output: html_document
---

```{r setup, include=FALSE}
knitr::opts_chunk$set(echo = TRUE)
```

```{r, include=FALSE}
#Com outliers
funcionario = read.csv(file = 'FuncionariosTI.csv')
#Separação Por Regiões
source('functions.R')
estados = filterRegion()
```

```{r, include=FALSE}
#Sem outliers
funcionario = read.csv(file = 'FuncionariosTI.csv')[5:162,]
#Separação Por Regiões
source('functions.R')
estados = filterRegion()
```

## Introdução
Para esse relatório foi usado os seguintes conceitos de estatística descritiva: média, mediana, quartil, moda e gráficos descritivos. Foi utilizada a base de dados FuncionariosTI disponibilizada pelo professor Rivanilson S. Rodrigues, com o objetivo de encontrar o máximo possivel de informações sobre a mesma, observando as seguintes colunas: UF, experiência profissional e tempo de empresa.

## Análise

  A partir da filtragem da região de cada desenvolvedor, encontra-se a seguinte proporção:

<div style="text-align: center">

```{r, include=TRUE, echo=FALSE}
pie(
  c(
    nrow(estados[estados$Regiao == 'Norte', ]),
    nrow(estados[estados$Regiao == 'Nordeste', ]),
    nrow(estados[estados$Regiao == 'Centro-Oeste', ]),
    nrow(estados[estados$Regiao == 'Sudeste', ]),
    nrow(estados[estados$Regiao == 'Sul', ])
  ),
  labels = c('Norte', 'Nordeste', 'Centro-Oeste', 'Sudeste', 'Sul'),
  col = rainbow(c(16, 21, 356, 98, 123))
)
```

**Figura 1 - Porcentagem de funcionários por região.**

</div>

Sumário de dados dos salários por região :

**Norte**

```{r, include=TRUE, echo=FALSE}
summary(estados[estados$Regiao == 'Norte', ]$Salario)
print(paste('Variância: ', var(estados[estados$Regiao == 'Norte', ]$Salario)))
print(paste('Desvio Padrão: ', sd(estados[estados$Regiao == 'Norte', ]$Salario)))
```

**Nordeste**

```{r, include=TRUE, echo=FALSE}
summary(estados[estados$Regiao == 'Nordeste', ]$Salario)
print(paste('Variância: ', var(estados[estados$Regiao == 'Nordeste', ]$Salario)))
print(paste('Variância Padrão: ', sd(estados[estados$Regiao == 'Nordeste', ]$Salario)))
```

**Centro-Oeste**

```{r, include=TRUE, echo=FALSE}
summary(estados[estados$Regiao == 'Centro-Oeste', ]$Salario)
print(paste('Variância: ', var(estados[estados$Regiao == 'Centro-Oeste', ]$Salario)))
print(paste('Variância Padrão: ', sd(estados[estados$Regiao == 'Centro-Oeste', ]$Salario)))
```

**Sudeste**

```{r, include=TRUE, echo=FALSE}
summary(estados[estados$Regiao == 'Sudeste', ]$Salario)
print(paste('Variância: ', var(estados[estados$Regiao == 'Sudeste', ]$Salario)))
print(paste('Variância Padrão: ', sd(estados[estados$Regiao == 'Sudeste', ]$Salario)))
```

**Sul**

```{r, include=TRUE, echo=FALSE}
summary(estados[estados$Regiao == 'Sul', ]$Salario)
print(paste('Variância: ', var(estados[estados$Regiao == 'Sul', ]$Salario)))
print(paste('Variância Padrão: ', sd(estados[estados$Regiao == 'Sul', ]$Salario)))
```

Com a base de dados também é possivel visualizar a moda, distribuição salarial e a frequência absoluta em cada estado:
  
<div style="text-align: center">

```{r, include=TRUE, echo=FALSE}
hist(estados[estados$Regiao == 'Norte', ]$Salario,
     xlab = 'Salários',
     col = 'purple',
     main = 'Região Norte')
```

**Figura 2 - Salários da região norte e moda**

```{r, include=TRUE, echo=FALSE}
hist(estados[estados$Regiao == 'Nordeste', ]$Salario,
     xlab = 'Salários',
     col = 'yellow',
     main = 'Região Nordeste')
```

**Figura 3 - Salários da região nordeste e moda**

```{r, include=TRUE, echo=FALSE}
hist(estados[estados$Regiao == 'Centro-Oeste', ]$Salario,
     xlab = 'Salários',
     col = 'lightgreen',
     main = 'Região Centro-Oeste')
```

**Figura 4 - Salários da região centro-Oeste e moda**

```{r, include=TRUE, echo=FALSE}
hist(estados[estados$Regiao == 'Sudeste', ]$Salario,
     xlab = 'Salários',
     col = 'red',
     main = 'Região Sudeste')
```

**Figura 5 - Salários da região sudeste e moda**

```{r, include=TRUE, echo=FALSE}
hist(estados[estados$Regiao == 'Sul', ]$Salario,
     xlab = 'Salários',
     col = 'lightblue',
     main = 'Região Sul')
```

**Figura 6 - Salários da região sul e moda**

</div>

A seguir podemos ver a mediana dos salários a partir do tempo de empresa que seus colaboradores possuem, sendo que funcionários com mais de 6 anos foram omitidos, pois foram encontrados apenas 5 na região sudeste.

<div style="text-align: center">

```{r, include=TRUE, echo=FALSE}
pie(
  c(
    median(estados[estados$Regiao == 'Norte' &
                     estados$TempoDeEmpresa <= 3,]$Salario),
    median(estados[estados$Regiao == 'Nordeste' &
                     estados$TempoDeEmpresa <= 3,]$Salario),
    median(estados[estados$Regiao == 'Centro-Oeste' &
                     estados$TempoDeEmpresa <= 3,]$Salario),
    median(estados[estados$Regiao == 'Sudeste' &
                     estados$TempoDeEmpresa <= 3,]$Salario),
    median(estados[estados$Regiao == 'Sul' &
                     estados$TempoDeEmpresa <= 3,]$Salario)
  ),
  labels = c('Norte', 'Nordeste', 'Centro-Oeste', 'Sudeste', 'Sul'),
  col = rainbow(c(16, 21, 356, 98, 123))
)
```

**Figura 7 - Mediana salarial com até 3 anos de tempo de empresa**

```{r, include=TRUE, echo=FALSE}
pie(
  c(
    median(estados[estados$Regiao == 'Norte' &
                     estados$TempoDeEmpresa > 3 &
                     estados$TempoDeEmpresa <= 6,]$Salario),
    median(estados[estados$Regiao == 'Nordeste' &
                     estados$TempoDeEmpresa > 3 &
                     estados$TempoDeEmpresa <= 6,]$Salario),
    median(estados[estados$Regiao == 'Centro-Oeste' &
                     estados$TempoDeEmpresa > 3 &
                     estados$TempoDeEmpresa <= 6,]$Salario),
    median(estados[estados$Regiao == 'Sudeste' &
                     estados$TempoDeEmpresa > 3 &
                     estados$TempoDeEmpresa <= 6,]$Salario),
    median(estados[estados$Regiao == 'Sul' &
                     estados$TempoDeEmpresa > 3 &
                     estados$TempoDeEmpresa <= 6,]$Salario)
  ),
  labels = c('Norte', 'Nordeste', 'Centro-Oeste', 'Sudeste', 'Sul'),
  col = rainbow(c(16, 21, 356, 98, 123))
)
```

**Figura 8 - Mediana salarial de 3 até 6 anos de tempo de empresa**

</div>

E com o ultimo parâmetro temos os seguintes gráficos de acordo com a experiência profissional:

<div style="text-align: center">
```{r, include=TRUE, echo=FALSE}
pie(
  c(
    median(estados[estados$Regiao == 'Nordeste' &
                     estados$ExperienciaProfissional <= 5,]$Salario),
    median(estados[estados$Regiao == 'Centro-Oeste' &
                     estados$ExperienciaProfissional <= 5,]$Salario),
    median(estados[estados$Regiao == 'Sudeste' &
                     estados$ExperienciaProfissional <= 5,]$Salario),
    median(estados[estados$Regiao == 'Sul' &
                     estados$ExperienciaProfissional <= 5,]$Salario)
  ),
  labels = c('Nordeste', 'Centro-Oeste', 'Sudeste', 'Sul'),
  col = rainbow(c(16, 21, 356, 98, 123))
)
```

**Figura 9 - Mediana salarial de até 5 anos de experiência profissional**

```{r, include=TRUE, echo=FALSE}
pie(
  c(
    median(estados[estados$Regiao == 'Norte' &
                     estados$ExperienciaProfissional > 5 &
                     estados$ExperienciaProfissional <= 10,]$Salario),
    median(estados[estados$Regiao == 'Nordeste' &
                     estados$ExperienciaProfissional > 5 &
                     estados$ExperienciaProfissional <= 10,]$Salario),
    median(estados[estados$Regiao == 'Centro-Oeste' &
                     estados$ExperienciaProfissional > 5 &
                     estados$ExperienciaProfissional <= 10,]$Salario),
    median(estados[estados$Regiao == 'Sudeste' &
                     estados$ExperienciaProfissional > 5 &
                     estados$ExperienciaProfissional <= 10,]$Salario),
    median(estados[estados$Regiao == 'Sul' &
                     estados$ExperienciaProfissional > 5 &
                     estados$ExperienciaProfissional <= 10,]$Salario)
  ),
  labels = c('Norte', 'Nordeste', 'Centro-Oeste', 'Sudeste', 'Sul'),
  col = rainbow(c(16, 21, 356, 98, 123))
)
```

**Figura 10 - Mediana salarial de 5 até 10 anos de experiência profissional**

```{r, include=TRUE, echo=FALSE}
pie(
  c(
    median(estados[estados$Regiao == 'Norte' &
                     estados$ExperienciaProfissional > 10 &
                     estados$ExperienciaProfissional <= 15,]$Salario),
    median(estados[estados$Regiao == 'Nordeste' &
                     estados$ExperienciaProfissional > 10 &
                     estados$ExperienciaProfissional <= 15,]$Salario),
    median(estados[estados$Regiao == 'Centro-Oeste' &
                     estados$ExperienciaProfissional > 10 &
                     estados$ExperienciaProfissional <= 15,]$Salario),
    median(estados[estados$Regiao == 'Sudeste' &
                     estados$ExperienciaProfissional > 10 &
                     estados$ExperienciaProfissional <= 15,]$Salario),
    median(estados[estados$Regiao == 'Sul' &
                     estados$ExperienciaProfissional > 10 &
                     estados$ExperienciaProfissional <= 15,]$Salario)
  ),
  labels = c('Norte', 'Nordeste', 'Centro-Oeste', 'Sudeste', 'Sul'),
  col = rainbow(c(16, 21, 356, 98, 123))
)
```

**Figura 11 - Mediana salarial de 10 até 15 anos de experiência profissional**

</div>

## Conclusão
  Após a análise na base de dados pode-se tirar as seguintes conclusões:
  
* A maioria dos funcionários é da região sudeste, seguido pelo nordeste.
* A mediana apresenta uma melhor medida, exceto na região norte.
* A uma grande variância padrão nos salários das regiões como constatado, sendo o mais aceitavel da região sul.
* Todas as regiões apresenta uma moda salarial entre 2.000 e 5.000 reais, exceto na região norte.
* Os estados sudeste e nordeste apresentam uma mediana salarial menor em comparado aos outros em até 3 anos de tempo de empresa.
* Os estados norte e sul apresentam uma mediana salarial menor em comparado aos outros em até 6 anos de tempo de empresa.
* Com de 5 até 10 anos de tempo de experiência os funcionários do centro-Oeste são mais bem pagos, seguidos pelo sudeste.
